臺灣高等法院民事判決　八十九年度訴字第五四號
　　原　　　告　戊 ○ ○
　　　　　　　　己 ○ ○
　　　　　　　　丙○○○
　　　　　　　　甲○○○
　　　　　　　　乙○○○
　　被　　　告　丁 ○ ○
　　訴訟代理人　彭 維 紀
右當事人間因侵權行為損害賠償事件，原告提起附帶民事訴訟，經本院刑事庭移送前
來，本院判決如左︰
    主      文
原告之訴及其假執行之聲請均駁回。
訴訟費用由原告負擔。
    事實及理由
一、原告起訴主張：被告於民國八十三年三月十二日九時五十五分許，騎乘ＨＺＥ－
　　Ｏ三一號機車，沿桃園縣楊梅鎮○○○路由南往北行駛，途經該路畜產分線十五
　　Ａ前，疏未注意車前狀況，高速疾駛，撞及原告先父楊阿泉，致其傷重不治死亡
　　。被告過失致死案件業經檢察官起訴，並經最高法院發回更審中。因而依侵權行
    為之法律關係，請求被告賠償喪葬費用、及精神慰藉金等語。並聲明：(一)被告應
    給付原告戊○○、己○○各新台幣陸拾陸萬肆仟參佰柒拾元；給付原告丙○○○
    、甲○○○、乙○○○各新台幣參拾萬元，及自八十三年四月一日起至清償日止
    ，按年息百分之五計算之利息。(二)前項請求，准予提供擔保宣告假執行。(三)訴訟
    費用由被告負擔。
二、被告則否認原告之主張，及所提出之證據，辯稱：其所駕駛之機車並未撞擊楊阿
    泉，楊阿泉係被逃逸之不明轎車所撞死，被告所駕機車亦為不明車輛從後追撞，
    伊被撞後即不省人事，伊亦為車禍之受害人。證人溫吉生於原審刑事法院訊問時
    結證稱：當時在救護車無線電上聽到有紅色轎車肇事後逃逸，足證肇事者另有他
    人。依卷內資料，並無任何證據認定被告有超速行駛。再者楊阿泉於設有分隔島
    行人不得穿越處穿越馬路，顯然違規，自有肇事因素，且為車禍發生之主因，臺
    灣省行車事故覆議鑑定委員會之意見，顯然錯誤。楊阿泉之傷為左小腿完全性骨
    折、左側肋折………，依經驗法則可知，應係遭左方來車撞及，檢察官起訴書亦
    認定楊阿泉係遭南向車輛撞及，而被告乃行駛於北上車道，足徵非為被告所撞。
    原告請求權時效已經消滅等語，資為抗辯。並聲明：(一)駁回原告之訴及其假執行
    之聲請。(二)訴訟費用由原告負擔。(三)如受不利之判決，願供擔保免予假執行。
三、按因侵權行為所生之損害賠償請求權，自請求權人知有損害及賠償義務人時起二
    年間不行使而消滅；又時效完成後，債務人得拒絕給付，民法第一百九十七條第
    一項、第一百四十四條第一項分別定有明文。而關於侵權行為損害賠償請求權之
    消滅時效，應以請求權人實際知悉損害及賠償義務人時起算，非以知悉賠償義務
    人因侵權行為所構成之犯罪行為經檢察官起訴，或法院判決有罪為準。是請求權
    人若實際知悉損害及賠償義務人時，即起算時效，並不以賠償義務人坦承該侵權
    行為之事實為必要，縱該賠償義務人於刑事訴訟中所為之否認或抗辯，或法院依
    職權所調查之證據，亦僅供法院為判刑論罪之參酌資料而已，不影響請求權人原
    已知悉之事實（最高法院七十二年台上字第七三八號判例、八十五年台上字第二
    一一三號判決參照）。
四、本件原告主張：被告於民國八十三年三月十二日，騎乘機車，在桃園縣楊梅鎮○
    ○○路畜產分線十五Ａ前，疏未注意車前狀況，高速疾駛，撞及原告先父楊阿泉
    ，致其傷重不治死亡等情。而原告戊○○於同日在楊梅警察分局楊梅派出所製作
    調查筆錄時，警方已告知其父係與被告所乘機車發生車禍，原告戊○○於翌（十
    三）日臺灣桃園地方法院檢察署檢察官訊問時，並表明要告肇事者，檢察官並據
    其告訴，簽請分案偵辦，於民國八十四年九月十九日將被告提起公訴，臺灣桃園
　　地方法院並於民國八十五年八月三十日判處被告罪刑在案，此有臺灣桃園地方法
　　院檢察署八十三年度相字第四一九號相驗卷宗、八十四年度偵字第五四三五號偵
　　查卷宗、臺灣桃園地方法院八十四年度交訴字第三Ｏ五號過失致死案卷宗可憑。
　　而原告等人均係楊阿泉之子女，於檢察官將被告提起公訴時，應已知悉賠償義務
    人。嗣被告就該刑事案件上訴後，原告等並於民國八十五年十一月十四日，依侵
    權行為之法律關係，在本院提起附帶民事訴訟，請求被告賠償殯葬費用、精神慰
    藉金等損害，此亦有本院八十五年度交附民字第一八三號卷宗可稽。是以原告等
    至遲於民國八十五年十一月十四日向被告提起此附帶民事訴訟時，已經實際知悉
    損害及賠償義務人，乃其遲至八十八年十月廿五日，再提起本件附帶民事訴訟，
    顯逾上開二年之消滅時效期間。
五、按原告提起之八十五年度交附民字第一八三號附帶民事訴訟，因刑事案件撤銷原
　　審法院之有罪判決，改判被告無罪，而依刑事訴訟法第五百零三條第一項前段規
　　定，駁回原告之訴及其假執行之聲請，原告對該附帶民事訴訟之判決並未上訴，
　　有該案卷可稽。此附帶民事訴訟既因原告之訴不合法而被判決駁回確定，依民法
　　第一百三十一條規定，其損害賠償請求權並不因其於八十五年十一月十四日提起
　　之附帶民事訴訟而告中斷（參照最高法院七十九年台上字第四九六號判決要旨）
　　。乃原告竟遲至八十八年十月廿五日再對被告提起本件附帶民事訴訟，其主張之
　　請求已逾二年之期間罹於時效而消滅。從而被告提出時效之抗辯並拒絕給付，尚
　　屬有據。原告之請求自屬不應准許，其假執行之聲請亦失其附麗，應併予駁回。
六、據上論結：本件原告之訴，為無理由，依民事訴訟法第七十八條、第八十五條第
    一項，判決如主文。
中　　　華　　　民　　　國　　九十一　　年　　 十二 　　月　　二十四　　日
                                        民事第十二庭
　　　　　　　　　　　　　　　　　　　　　　審判長法　官　林　丁　寶
　　　　　　　　　　　　　　　　　　　　　　　　　法　官　高  鳳  仙
　　　　　　　　　　　　　　　　　　　　　　　    法  官  林  恩　山
右正本係照原本作成。
如不服本判決，應於收受送達後二十日內向本院提出上訴書狀，其未表明上訴理由者
，應於提出上訴後二十日內向本院補提理由書狀（均須按他造當事人之人數附繕本）
上訴時應提出委任律師或具有律師資格之人之委任狀；委任有律師資格者，另應附具
律師及格證書及釋明委任人與受任人有民事訴訟法第四百六十六條之一第一項但書或
第二項（詳附註）所定關係之釋明文書影本。
中　　　華　　　民　　　國　　九十一　　年　　　十二　　月　　二十七　　日
　　　　　　　　　　　　　　　　　　　　　　　　　書記官　鄭  麗  兒
附註：
民事訴訟法第四百六十六條之一（第一項、第二項）：
對於第二審判決上訴，上訴人應委任律師為訴訟代理人。但上訴人或其法定代理人具
有律師資格者，不在此限。
上訴人之配偶、三親等內之血親、二親等內之姻親，或上訴人為法人、中央或地方機
關時，其所屬專任人員具有律師資格並經法院認為適當者，亦得為第三審訴訟代理人
。
